臺灣高等法院臺中分院刑事判決　　　　　民國九十一年度上訴字第六三九號
　　上　訴　人
　　即　被　告　甲○○
　　　　　　　　（檢察官聲請簡易判決處刑書誤載為游聖緯）
右上訴人因偽造文書案件，不服臺灣臺中地方法院中華民國九十一年二月十九日第一
審通常程序判決（民國九十年度訴字第二五○五號，聲請簡易判決處刑案號：臺灣臺
中地方法院檢察署民國九十年度偵字第一六○四五號），提起上訴，本院判決如左：
    主  文
上訴駁回。
    事  實
一、緣甲○○之友人劉敬豪因向綽號「阿肥」之不詳姓名年籍成年男子以新臺幣（下
    同）二萬五千元購買一輛來源不明之黑色喜美廠牌自小客車車體，擬改裝成賽車
    ，為逃避警察查緝，甲○○乃基於幫助行使偽造文書之犯意，在不詳時地，提供
    其父游文佳所有，由其使用中之同型式車牌號碼Ｙ二─三九一七號黑色喜美廠牌
    自小客車之車身號碼ＭＦ○四五○三號予劉敬豪，劉敬豪遂與綽號「阿肥」之人
    ，基於共同偽造文書之犯意聯絡，於不詳時地，由綽號「阿肥」之人將該黑色喜
    美廠牌自小客車車體上原來之車身號碼磨去，再將甲○○所提供之車身號碼ＭＦ
    ○四五○三號打造在劉敬豪所購買之自小客車車體上，而在該自小客車車體上偽
    造完成ＭＦ○四五○三號之車身號碼，足以生損害於監理機關對前開黑色喜美廠
    牌自小客車管理之正確性及原製造廠商之信譽（劉敬豪所犯竊盜及偽造私文書罪
    部分，現由原審法院九十年度訴字第二一九五號審理中）。嗣因丙○○懷疑劉敬
    豪置於其所經營位於臺中市○○區○○路二一之六號冠成車房內之該車體，係謝
    仰泰所有，由其使用中，而於民國（下同）九十年六月十日十二時許前某時，在
    桃園縣龍潭鄉○○路某處遭竊之車牌號碼五Ｌ─一四六六號自小客車，乃報警處
    理，經警於同年月十一日二十二時三十分許前往劉敬豪所經營位於臺中市○○區
    ○○路二一之六號冠成車房查問劉敬豪前揭黑色自小客車之車籍資料時，劉敬豪
    在外得知此事，乃向甲○○借得車牌號碼Ｙ二─三九一七號自小客車之車籍資料
    及車牌二面帶回冠成車房，企圖蒙騙警員時，為警當場查獲。
二、案經臺灣臺中地方法院檢察署檢察官自動檢舉偵查後聲請簡易判決處刑，原審法
    院簡易庭認為不宜適用簡易程序，移由同院刑事庭審理。
    理  由
一、原審訊據上訴人即被告甲○○（以下稱被告）固直承有於九十年六月十一日二十
    二時三十分許，將車牌號碼Ｙ二─三九一七號自小客車之車籍資料及車牌二面，
    交付共犯劉敬豪等情不諱，惟矢口否認有何幫助偽造私文書犯行，辯稱：我並未
    提供上開自小客車之車身號碼給共犯劉敬豪，以幫助共犯劉敬豪偽造該來源不明
    車體之車身號碼，當天是共犯劉敬豪打電話告知其車廠有警察在，情況緊急，要
    借該自小客車之車籍資料及車牌，我並不知共犯劉敬豪為何要借該自小客車之車
    籍資料及車牌等語。經查：
　（一）為警查獲之前揭車體係共犯劉敬豪向綽號「阿肥」之不詳姓名年籍成年男子
        以二萬五千元所購得等情，業據共犯劉敬豪迭於警訊、檢察官偵查及原審法
        院調查時供承不諱。另共犯劉敬豪供述：綽號「阿肥」之人於交付該車體時
        ，並未交付該車體之來源證明，該車體復未掛車牌等情，亦經原審法院依職
        權調取另案共犯劉敬豪經檢察官起訴竊盜及偽造私文書案件同院九十年訴字
        第二一九五號刑事卷宗查閱無訛（見該案件九十年十月二十五日審判筆錄）
        。是共犯劉敬豪對於所購得車體之原所有權人、車牌等車籍資料，均無所知
        悉，該車體之來源自屬不明，已堪認定。
　（二）次查，上開車體為警查獲時之車身號碼已變更為ＭＦ○四五○三等情，亦為
        共犯劉敬豪於警訊時供明在卷，並經證人即查獲本件之警員彭乾福於原審法
        院九十年十二月十四日調查時證述：將車身號碼上之油漆刮掉後，發現與底
        漆不同，才知道車身號碼被變造過等語屬實，復有搜索扣押證明筆錄附於偵
        卷可稽。而「ＭＦ○四五○三」為被告父親游文佳所有車牌號碼Ｙ二─三九
        一七號自小客車之車身號碼乙節，亦有該自小客車汽車新領牌照登記書一份
        附卷可查。是共犯劉敬豪所購得之車體之車身號碼，業經偽造變更為游文佳
        所有車牌號碼Ｙ二─三九一七號之車身號碼等情，即堪認定。
　（三）又查，共犯劉敬豪於原審法院調查時供述：伊並未提供車身號碼給綽號「阿
        肥」之人，是綽號「阿肥」之人在賣該車體給伊時，看到當時正在伊車房裡
        維修之被告父親的自小客車之車身號碼，綽號「阿肥」之人交付該車體時，
        車身號碼即已打上去，並告知車身號碼已變造成被告父親自小客車之車身號
        碼，如有問題，要向被告拿車籍資料云云，而綽號「阿肥」之人將原車身號
        碼磨去，再偽造成游文佳所有自小客車之車身號碼，並告知共犯劉敬豪該車
        身號碼係游文佳所有之自小客車車身號碼之目的，無非係逃避警察之查緝。
        而參諸共犯劉敬豪係經營修車廠，會停放在其車房內之車輛，應非少數，其
        與車主間，通常僅係維修車輛之交易關係，是在共犯劉敬豪所經營車防維修
        車輛之人，未必願意提供車籍資料，以助共犯劉敬豪逃避警察之查緝，茍綽
        號「阿肥」之人僅係任選一與出賣予共犯劉敬豪之車體同廠牌、型式、顏色
        之自小客車，而偽造其車身號碼，則在自小客車之所有權人不願意提供車身
        資料以幫助共犯劉敬豪逃避警察查緝時，豈非使其先前所為偽造車身號碼之
        行為，功虧一簣，仍無足使共犯劉敬豪達到逃避警察之查緝之目的。是綽號
        「阿肥」之人，應非其自行任意選中游文佳自小客車之車身號碼而偽造該車
        體之車身號碼，而係在確認被告願意提供車籍資料供共犯劉敬豪逃避警方追
        查後，方偽造該車身號碼無訛。
  （四）再查，警員在共犯劉敬豪之冠成車房查問該車體之來源資料時，共犯劉敬豪
        即以電話向被告借得車牌號碼Ｙ二─三九一七號自小客車之車籍資料及車牌
        二面，並帶回車房供警員查證等情，業據被告於警訊及本院調查時供述明確
        ，並與共犯劉敬豪於警訊及本院調查時供述向被告借用上開自小客車之車籍
        資料及車牌等情互核相符，復經證人劉佳芬於本院九十年十二月三日調查時
        證述被告接獲共犯劉敬豪之電話後，隨即拔下車牌，並要共犯劉敬豪來拿車
        牌等情甚詳；證人彭乾福亦於本院同年十二月十四日調查時證稱：查獲本件
        時，共犯劉敬豪持車牌號碼Ｙ二─三九一七號自小客車之車籍資料及車牌，
        聲稱係該車體之車籍資料以供查證等語甚明，是被告確於警員在共犯劉敬豪
        所經營之車房查證時，將車牌號碼Ｙ二─三九一七號自小客車之車籍資料及
        車牌二面借予共犯劉敬豪等情，應堪認定。而被告雖於本院供稱：不知道共
        犯劉敬豪為何要向伊借用車籍資料及車牌云云；共犯劉敬豪亦供述：並未告
        知被告借用車牌之原因云云，惟查被告於本院九十年十一月十四日調查時供
        述：「˙˙˙查獲當天，我接到證人（指共犯劉敬豪）的電話說要借我的車
        牌及車籍資料，我問他要做什麼，他說他工廠那邊有警察，他說很緊急要我
        先拔給他˙˙˙」等語，是依被告所供，縱共犯劉敬豪於當時未將事情始末
        詳細告知，然被告應既知共犯劉敬豪係因有警員在其車房，始借用車籍資料
        及車牌，應足以知悉證人向其借用車籍資料及車牌之目的，係要提供警方查
        證至明。而車牌及車籍資料中之車身號碼，具有獨特性，且與其所附著之車
        輛間具有不可分性，是共犯劉敬豪向被告借用車牌及車籍資料，作為他車之
        車牌及車籍資料以供警察查問，則該他車其來源顯然有疑，而有涉及不法情
        事之虞，應為被告所得推知。又共犯劉敬豪於警訊時供稱：被告係伊之客戶
        等語；被告於警訊時供稱：與共犯劉敬豪認識六至七個月，是朋友關係等語
        ，則佐以被告與共犯劉敬豪認識之時間僅約半年，且共犯劉敬豪尚以「客戶
        」描述被告等情，足徵被告與共犯劉敬豪間之交情應非深厚，在此情形下，
        衡諸常情被告應不會在不知緣由，復知悉共犯劉敬豪係借用車牌及車籍資料
        供警察查證之車輛涉及不法情事之情形下，仍願意將車牌及車籍資料借予共
        犯劉敬豪。況被告於交付車籍資料及車牌於共犯劉敬豪後，亦尾隨共犯劉敬
        豪到達冠成車房，而在警方詢問在共犯劉敬豪車房內車體之車籍資料時，共
        犯劉敬豪以向被告借用之車牌號碼Ｙ二─三九一七號自小客車之車籍資料答
        覆時，被告當場並未向警方說明實情等情，業據被告於警訊時供認不諱，茍
        共犯劉敬豪在未經被告同意下，即在所購得之車體偽造被告父親游文佳所有
        上開自小客車之車身號碼，則被告在警察查證時知悉此事，應會當場即向警
        察陳明事實，以避免自身陷於成為共犯之虞之不利境地，而無可能在共犯劉
        敬豪以向其借得之車籍資料及車牌企圖蒙騙警察時，仍默不作聲，以助共犯
        劉敬豪掩飾真相，是被告辯稱未提供車身號碼供共犯劉敬豪偽造車身資料等
        語，並不足採。
  （五）綜上所述，被告辯解，顯係臨訟卸責之詞，委無足採，本件事證明確，被告
        犯行堪以認定，應予依法論科。
二、按自小客車之車身號碼係表示自小客車之製造廠商及出廠標誌，乃表示一定用意
    之證明，依刑法第二百二十條第一項規定，應以私文書論。被告提供游文佳所有
    車牌號碼Ｙ二─三九一七號自小客車之車身資料予共犯劉敬豪，供共犯劉敬豪打
    造在所購得之車體上，乃具有創設性，應屬偽造而非變造。是被告基於幫助偽造
準私文書之犯意，所為提供車身號碼之行為屬偽造準私文書罪構成要件以外之行
    為，核其所為，係犯刑法第三十條第一項、第二百十條、第二百二十條第一項幫
    助偽造準私文書罪。被告幫助共犯劉敬豪偽造準私文書，為從犯，應依刑法第三
    十條第二項之規定減輕其刑。原審法院審酌被告之動機係為幫助共犯劉敬豪規避
    警察查緝、犯罪手段尚屬平和及犯後缺乏認錯悔過之具體表現，態度不佳等一切
    情狀，適用刑事訴訟法第四百五十二條、第二百九十九條第一項前段，刑法第三
    十條第一項、第二項、第二百十條、第二百二十條第一項、第四十一條第一項前
    段，罰金罰鍰提高標準條例第二條之規定，判決被告幫助偽造私文書足生損害於
    公眾及他人罪，量處有期徒刑月，並諭知如易科罰金，以佰元折算壹日。經
    核認事用法，均無不合。被告對原審判決不服提起上訴，於刑事聲明上訴狀，未
    述不服原審判決之理由，經本院合法傳喚亦未到庭陳述不服原審判決之理由，
    其上訴為無理由，應予駁回。被告經本院合法傳喚無正當理由，於審判期日不到
    庭，爰不待其陳述，逕行判決。
三、據上論結：應依刑事訴訟法第三百六十八條，第三百七十一條，判決如主文。
本案經檢察官乙○○到庭執行職務。
中      華      民      國　  九十一     年      五       月   三十一　 日
                                   臺灣高等法院臺中分院刑事第一庭
                                   　　　審判長法  官　陳　紀　綱
                                   　　　　　　法　官  蕭  錦  鍾
                                   　　　　　　法　官  方  艤  駐
右正本證明與原本無異。
如不服本判決應於收受送達後十日內向本院提出上訴書狀，其未敘述上訴之理由者並
得於提起上訴後十日內向本院補提理由書（均須按他造當事人之人數附繕本）。
                                               書記官　江　玉　萍
中      華      民      國　  九十一     年      六       月     三     日
附錄本案論罪法條：
刑法第二百十條
偽造、變造私文書，足以生損害於公眾或他人者，處五年以下有期徒刑。
刑法第二百二十條第一項
在紙上或物品上之文字、符號、圖畫、照象，依習慣或特約，足以為表示其用意之證
明者，關於本章及本章以外各罪，以文書論。
刑法第二百十六條
行使第二百十條至第二百十五條之文書者，依偽造、變造文書或登載不實事項或使登
載不實事項之規定處斷。
                                                              　　　　　Ｆ
